【裁判字號】    97,易,2986
【裁判日期】    971230
【裁判案由】    妨害自由
【裁判全文】
臺灣臺北地方法院刑事判決              97年度易字第2986號
公  訴  人  臺灣臺北地方法院檢察署檢察官
被      告  丙○○
選任辯護人  林振堆律師
上列被告因妨害自由案件，經檢察官提起公訴（97年度偵字第13
871號），本院判決如下：
    主  文
丙○○以加害生命之事，恐嚇他人，致生危害於安全，處拘役
拾日，如易科罰金，以新臺幣壹仟元折算壹日。
    事  實
一、丙○○與甲○○係鄰居，於民國97年5 月28日上午，因聽聞
    其次女李○○（真實姓名、年籍詳卷）告知甲○○有出言恫
    嚇之情事，一時氣憤，竟基於恐嚇之犯意，於同日上午10許
    ，在甲○○位於臺北市○○區○○街228巷7 號3樓住處前恫
    稱：「你恐嚇我小孩，我回家拿刀殺妳全家」等語，以此加
    害生命之事，恐嚇甲○○，使甲○○心生恐懼，致生危害於
    安全。
二、案經甲○○訴由臺北市政府警察局大安分局報請臺灣臺北地
    方法院檢察署檢察官偵查起訴。
    理  由
一、證據能力方面：
  (一)按證人、鑑定人依法應具結而未具結者，其證言或鑑定意見
    ，不得作為證據；被告以外之人於審判外之言詞或書面陳述
    ，除法律有規定者外，不得作為證據，刑事訴訟法第158 條
    之3、第159條第1 項分別定有明文。查告訴人甲○○在偵查
    中所為之陳述，係為審判外之陳述，均未經具結，又未經檢
    察官告以偽證罪之處罰及命其應據實陳述，而係以告訴人身
    分陳述，顯有使被告受刑事處罰之意，且無較為可信之特別
    情況，復無其他法定得為證據之例外事由，該等陳述均不得
    作為證據。
  (二)次按被告以外之人於偵查中向檢察官所為陳述，除顯有不可
    信之情況者外，得為證據，同法第159條之1第2 項定有明文
    。偵查中被告以外之人（包括證人、鑑定人、告訴人、被害
    人及共同被告等）於偵查中之證詞，性質上均屬傳聞證據。
    惟現階段刑事訴訟法規定檢察官代表國家偵查犯罪、實施公
    訴，依法其有訊問被告、證人及鑑定人之權，證人、鑑定人
    且須具結，而實務運作時，檢察官偵查中向被告以外之人所
    取得之陳述，原則上均能遵守法律規定，不致違法取供，其
    可信度極高，職是，被告以外之人前於偵查中已具結而為證
    述，除反對該項供述得具有證據能力之一方，已釋明「顯有
    不可信之情況」之理由外，不宜以該證人未能於審判中接受
    他造之反對詰問為由，即遽指該證人於偵查中之陳述不具證
    據能力。是證人乙○○、徐庭軒於檢察官偵查時具結所為之
    證述，被告丙○○及辯護人未曾提及檢察官在偵查時，有任
    何不法取供之情形，是客觀上並無顯不可信之情況，是前揭
    證人於偵查中之證言自具有證據能力。
二、訊據被告矢口否認有何恐嚇犯行，辯稱：本案案發當日是告
    訴人甲○○先恐嚇伊次女，伊報警後，因久等警察未到，伊
    才跑去質問告訴人為何要恐嚇伊次女，但告訴人否認有欺負
    之情形，之後伊上樓時，係自言自語稱「如果有人欺負伊小
    孩，全家死光光」等語，並不是針對告訴人發言云云。辯護
    人辯護稱：被告係在爬到4 樓時，因發牢騷而自言自語，並
    未曾對告訴人為惡害之通知，亦無恐嚇告訴人之故意，是尚
    難構成刑法第305條之恐嚇罪云云。經查：
  (一)被告確有於上揭時、地恐嚇告訴人之犯行，業據證人即告訴
    人在警詢證稱：我是當日上午10時許在住處，遭被告恐嚇，
    被告將我家的鞋架及我的機車踢倒，還說要回家拿刀殺我全
    家，讓我感到害怕（見偵卷第6至7頁）；並於本院審理時具
    結證稱：當天上午10時許，被告經過我家門口時，將我擺放
    在門口的鞋櫃踢倒，同時並很大聲的喊說「你恐嚇我小孩，
    我回家拿刀殺妳全家」，我聽到後覺得很害怕，很擔心被告
    真的拿刀來殺我全家，我一直等被告離開後，才敢出去。被
    告說要拿刀殺我全家時，我家的大門是開著的，因為我需要
    新鮮的空氣，所以只要我在客廳，大門都會打開。之後，我
    到社會局的辦公室說我很害怕請求他們幫助，他們說無法處
    理，請我去報案等語綦詳（見本院卷第31、32頁反面），核
    與證人徐庭軒即告訴人之子於偵查中證稱：當日我已經考完
    畢業考，沒事正好在家，大約10時許，被告推倒門外鞋櫃，
    還在我家門口大聲罵我媽恐嚇她小孩，要回家拿刀殺我全家
    等語（見偵卷第23頁）相符。參以，前開證人均在偽證重典
    下具結作證，當不致刻意虛偽證述，是其等之證言，堪以採
    信。足認被告確有於上揭時地，向告訴人恫嚇之行為，雖被
    告辯稱僅是自言自語，並無恐嚇犯行云云，因與證人甲○○
    、徐庭軒所證情節不符，被告辯解應係推卸之詞，委無可採
    。
  (二)按刑法上所謂恐嚇，祇須行為人以足以使人心生畏怖之情事
    告知他人即為已足，其通知危害之方法並無限制，凡一切以
    直接之言語、舉動，或其他足使被害人理解其意義之方法或
    暗示其如不從將加危害，而使被害人心生畏怖者，均應包括
    在內。而該言語或舉動是否足以使他人生畏怖心，應依社會
    一般觀念衡量之，如行為人之言語、舉動，依社會一般觀念
    ，均認係惡害之通知，而足以使人生畏怖心時，即可認屬恐
    嚇（最高法院22年上字第1310號判例、73年度臺上字第1933
    號判決、84年度臺上字第813 號判決意旨參照）。被告恫稱
    ：「我回家拿刀殺妳全家」之言詞，衡諸社會一般觀念，此
    種言詞之威嚇，足令一般人感覺生命之安全受威脅，其行為
    於客觀上已可認屬惡害之通知，並達足使人心生畏怖之程度
    ，而告訴人當時確有心生恐懼之感，業據告訴人於本院審理
    中證述明確，亦經證人乙○○即到場處理之員警於本院審理
    中證稱：我到現場時，告訴人有跟我說過被告要拿刀子，當
    時告訴人感覺很害怕，不太敢出門，雖然大門是打開著，但
    是是等到3 個警察到現場後，告訴人才敢出來跟警察說話等
    語（見本院卷第33頁反面至34頁反面），可見被告上開言詞
    已對告訴人造成心理上強大威脅與壓力，而心生畏懼，致生
    危害於安全，應無可疑。
  (三)辯護人雖聲請傳喚李○○就讀仁愛國小輔導老師林淑鈴，欲
    證明告訴人確有斥責李○○云云。惟查，林淑鈴所知悉之內
    容，乃係被告向其告知，其既未親自見聞告訴人與李○○對
    話之經過，自無從據其陳述遽認被告前開辯解為可採，且其
    所言縱然屬實，亦與被告上開恐嚇犯行並無關聯性，故被告
    聲請傳喚林淑鈴到庭，核無必要，附此敘明。
  (四)綜上所述，本件事證明確，被告上開所辯，無非卸責之詞，
    不足採信，其犯行堪以認定，應依法論科。
二、核被告所為，係犯刑法第305 條之恐嚇危害安全罪。爰審酌
    被告與告訴人為鄰居關係，不思和睦相處，竟僅因細故，即
    以加害生命之事恐嚇告訴人，致告訴人心生畏懼，對於告訴
    人身心造成損害，並斟酌其素行、生活狀況、智識程度、與
    告訴人平日關係，及犯罪後態度等一切情狀，量處如主文所
    示之刑，並諭知易科罰金之折算標準，以示懲儆。
據上論斷，應依刑事訴訟法第284條之1、第299條第1項前段、刑
法第305條、第41條第1項前段，刑法施行法第1條之1，判決如主
文。
本案經檢察官徐則賢到庭執行職務。
中    華    民    國    97    年    12    月    30    日
                  刑事第十三庭  法  官  陳君鳳
以上正本證明與原本無異。
如不服本判決應於收受送達後10日內向本院提出上訴書狀，並應
敘述具體理由；其未敘述上訴理由者，應於上訴期間屆滿後20日
內向本院補提理由書（均須按他造當事人之人數附繕）「切勿逕
送上級法院」。
                                書記官  楊湘雯
中    華    民    國    97    年    12    月    31    日
附錄本案論罪科刑法條：
刑法第305條
以加害生命、身體、自由、名譽、財產之事，恐嚇他人致生危害
於安全者，處2年以下有期徒刑、拘役或300元以下罰金。


司法院資訊處製作；財團法人民間司法改革基金會備份。
